【裁判字號】    95,小上,15
【裁判日期】    950208
【裁判案由】    損害賠償
【裁判全文】
臺灣桃園地方法院民事裁定              95年度小上字第15號
上  訴  人  乙○○
                      4號
被  上訴人  甲○○
上列當事人間請求損害賠償事件，上訴人對於中華民國94年10月
26日本院中壢簡易庭94年度壢小字第1391號第一審判決提起上訴
，本院裁定如下：
    主  文
上訴駁回。
第二審訴訟費用新臺幣壹仟伍佰元由上訴人負擔。
    理  由
一、按對於小額程序之第一審裁判之上訴，非以其違背法令為理
    由，不得為之，民事訴訟法第436 條之24第2 項定有明文。
    而所謂違背法令，依同法第436 條之32第2 項規定準用同法
    第468 條、第469 條第1 款至第5 款結果，係指判決不適用
    法規或適用不當者，以及(一)判決法院之組織不合法者，(二)依
    法律或裁判應迴避之推事參與裁判者，(三)法院於權限之有無
    辨別不當或違背專屬管轄之規定者，(四)當事人於訴訟未經合
    法代理者，(五)違背言詞辯論之公開之規定者。又同法第436
    條之25亦規定小額程序之上訴狀內應記載上訴理由，表明下
    列2 款事項：即(一)原判決所違背之法令及其具體內容，(二)依
    訴訟資料可認為原判決有違背法令之具體事實。即上訴人於
    上訴狀或理由書內應有具體之指摘，並揭示該法規之條項或
    內容，若係成文法以外之法則，應揭示該法則之旨趣，倘為
    司法院之解釋或最高法院之判例，則應揭示該判解之字號或
    其內容，上訴狀或理由書如未依此項方法表明者，即難認為
    已對原判決違背法令有具體之指摘，故如僅就自己主張重加
    陳述或就原審取捨證據任加指摘，並未具體指出原判決違背
    何等法規，其上訴自難認為合法（最高法院71年度台上字第
    314 號判例之意旨參照）。再按，當事人於小額訴訟之第二
    審程序不得提出新攻擊或防禦方法。亦為民事訴訟法第436
    條之28前段所明定。
二、經查，本件上訴人對本院中壢簡易庭所為之小額訴訟第一審
    判決提起上訴，略以：(一)原審以伊於臺灣高等法院91年度抗
    字第3604號抗告事件調查程序中所為之陳述即認定伊對本件
    假扣押之事知之甚詳，此乃臆測之詞，非當事人之真意，亦
    非事實之真相。因伊年紀老邁、口齒不清、聽力不佳，且小
    學未畢業，對法學知之甚微，怎知「假扣押」為何？又如何
    有民法第528 條規定之委託他方之事？定為旁人教導使然。
    被上訴人因對訴外人承豐通運公司執行假扣押不果，擅改書
    狀及自書委任狀轉向承豐通運公司負責人即訴外人余奕昊私
    人財產執行假扣押，後經余奕昊向法院提出異議，被上訴人
    帶著伊至臺灣高等法院出庭，並教唆伊如何答辯。後被上訴
    人對是否可對余奕昊本人執行假扣押產生疑慮，遂與訴外人
    王滿生至各鄉鎮市公所尋求法律諮詢，大部分律師都告知被
    上訴人其執行錯誤。期間伊亦要求被上訴人撤銷對余奕昊之
    假扣押，但被上訴人不願撤銷，王滿生亦告知被上訴人其執
    意執行假扣押，若因錯誤而生損害，被上訴人要負完全責任
    ，惟被上訴人亦置之不理，直至余奕昊要求伊對其本人限期
    起訴，被上訴人找不到任何理由起訴余奕昊，結果反遭余奕
    昊要求損害賠償。(二)本件假扣押之委任狀非伊所書寫，亦非
    伊親筆簽名，且伊業已否認有委任之事實，並有伊三子王滿
    生可資證明，故該委任狀違反民法第531 條、第3 條第1 項
    之規定，應無法律上效力。(三)「當事人之任何一方，得隨時
    終止委任契約」、「受任人處理委任事務，應依委任人之指
    示，並與處理自己事務為同一之注意，其受有報酬者，應以
    善良管理人之注意為之」、「受任人非有急迫之情事，並可
    推定委任人若知有此情事亦允許變更其指示者，不得變更委
    任人之指示」、「受任人應將委任事務進行之狀況，報告委
    任人，委任關係終止時，應明確報告其顛末」、「受任人因
    處理委任事務有過失，或因逾越權限之行為所生之損害，對
    於委任人應負賠償之責」，民法第549 條第1 項、第535 條
    、第536 條、第540 條、第544 條分別定有明文。本件原僅
    對承豐通運公司執行假扣押，被上訴人至國稅局調查其資產
    時，發現該公司名下並無任何存款及不動產，只有19輛砂石
    車，被上訴人心有不甘，懷疑承豐通運公司故意脫產，遂想
    調查其負責人余奕昊之私有財產，然為國稅局所拒絕，並回
    應僅可調查法院文件上之執行對象，被上訴人在未弄清楚其
    法律關係之前，即擅改書狀及自書委任狀向法院對余奕昊執
    行假扣押，並未忠實將事件始末告知伊，亦未將相關資料繳
    付與伊。故本件明顯為被上訴人之過失，未弄清楚相關法律
    關係，假扣押執行錯誤，且擅改書狀、自書委任狀，亦未將
    事情始末忠實告知伊及繳付相關資料，並違背當事人之意思
    表示，造成伊之損害。綜上，可知原判決之認事用法有諸多
    違法及不當等語，為其上訴理由。核其上訴理由係就原審取
    捨證據、認定事實之職權行使任加指摘，並未表明原判決所
    違背之法令及其具體內容，暨依訴訟資料合於該違背法令之
    具體事實，此有上訴狀附卷可稽，是難認其已合法表明上訴
    理由。又前揭上訴理由中，所述關於上訴人原欲假扣押之對
    象不包含余奕昊，惟被上訴人為查閱余奕昊之私有財產，未
    受上訴人委任即擅自更改假扣押聲請書狀並自書委任狀，對
    余奕昊聲請假扣押，且未忠實報告該事務始末乙節，未據上
    訴人於原審審理中主張之，核屬提出新攻擊防禦方法，依首
    開法律規定，亦不得於本件訴訟程序中主張。復依民事訴訟
    法第436 條之32第2 項準用同法第471 條第1 項之規定，上
    訴人未於提起上訴後20日內補正合法之上訴理由書者，毋庸
    命其補正，應以裁定駁回之。是本院即毋庸就此再命為補正
    ，併此敘明。
三、關於上訴人應負擔之第二審訴訟費用，確定如主文第2 項所
    示之金額。
四、依民事訴訟法第436 條之32第2 項、第1 項、第436 條之19
    第1 項、第444 條第1 項前段、第95條、第78條，裁定如主
    文。
中    華    民    國    95    年    2     月    8     日
                  民事第二庭審判長法  官  劉克聖
                                  法  官  張震武
                                  法  官  范明達
以上正本係照原本作成
不得抗告
中    華    民    國    95    年    2     月    9     日
                                  書記官  李燕枝


司法院資訊處製作；財團法人民間司法改革基金會備份。
